臺灣嘉義地方法院民事裁定　100年度聲字第297號
聲　請　人　陳楊碧金
(即債務人)
聲　請　人　陳素娟
(即債務人)
聲　請　人　陳素
(即債務人)
聲　請　人　陳文宗
(即債務人)
聲　請　人　陳文旗
(即債務人)
相　對　人　陳志榮
(即債權人)
上列聲請人聲請發還擔保金事件，本院裁定如下：
    主  文
本院九十九年度存字第二三三號提存事件聲請人所提存之擔保金
新臺幣肆萬陸仟伍佰拾柒元，准予返還。
    理  由
一、按返還擔保金，依民事訴訟法第106條準用第104條之規定，
    須符合：(一)應供擔保之原因消滅者；(二)供擔保人證明受
    擔保利益人同意返還者；(三)訴訟終結後供擔保人證明已定
    20日以上之期間催告受擔保利益人行使權利而未行使，或法
    院依供擔保人之聲請，通知受擔保利益人於一定期間內行使
    權利並向法院為行使權利之證明而未證明者之要件，法院始
    得裁定返還擔保金。所謂應供擔保原因消滅，依最高法院53
    年度台抗字第279號判例之意旨，應係指受擔保利益人並無
    損害發生，或供擔保人本案勝訴確定，或就所生之損害已經
    賠償時，始得謂供擔保之原因消滅。又法院依強制執行法第
    18條第2項規定命債務人供擔保後得為停止強制執行之裁定
    ，債務人所供之擔保係備供債務人本案敗訴確定，得以賠償
    債權人因遲延執行所受損害之用，故於債務人本案獲得勝訴
    之裁判確定，或已賠償債權人因停止執行所受之損害，或債
    權人確定無損害時，始足認其供擔保之原因歸於消滅。
二、本件聲請意旨略以：聲請人與相對人間債務人異議之訴事件
    ，聲請人前遵本院（下同）99年度聲字第166號民事裁定，
    為聲請停止99年度司執字第6492號執行程序，曾提存新臺幣
    （下同）46,537元（99年度存字第233號）在案。茲因兩造
    間債務人異議之訴業經臺灣高等法院臺南分院99年度上易字
    第225號判決確定，聲請人已自行給付相對人，爰聲請返還
    本件提存物，並提出供擔保停止執行裁定、臺灣高等法院臺
    南分院判決書、執行法院撤銷查封函、存證信函及回執、提
    存書（均為影本）等件為證。
三、聲請人主張之上開事實，經本院依職權調相關卷宗核閱無訛
    。第查，相對人於99年度司執字第6492號強制執行案件中，
    既以99年3月9日民事強制執行聲請狀聲明按年息百分之5計
    算遲延利息至清償日止為執行範圍，復於100年6月29日民事
    強制執行撤回狀表明相對人已給付完畢無執行之必要（詳見
    執行卷），足見自停止執行時起至清償日止之遲延利息亦應
    同獲清償無疑。按聲請人聲請停止執行而提存之擔保金係擔
    保相對人於得為強制執行之範圍，可能因停止執行而無法或
    遲延受償之損害，相對人就其損害對於擔保金有權利質權，
    得優先受償。倘聲請人已清償執行範圍之債務，並以法定利
    息賠償相對人因停止執行所致遲延受償之損害時，相對人既
    無損害或已獲賠償，聲請人即無續供擔保之必要，核屬供擔
    保原因之消滅。是本件聲請人於債務人異議之訴敗訴確定後
    既已依原執行意旨給付相對人得強制執行之金額，並給付自
    停止執行起至清償日止之法定利息，應認相對人未因聲請人
    聲請停止執行而受有債權無法受償之損害，且其所受遲延受
    償之利息損失亦經聲請人給付而獲填補，堪認聲請人已無續
    為提供擔保之必要，揆諸上開說明，應認本件供擔保之原因
    消滅。從而，聲請人聲請返還本件提存物，核無不合，應予
    准許。爰裁定如主文。
中    華    民    國  100    年    12    月    20    日
                  民二庭法  官  陳思睿
以上正本係照原本作成。
如對本裁定抗告須於裁定送達後10日內向本院提出抗告狀，並繳
納抗告費新臺幣1,000 元。
中    華    民    國  100    年    12    月    20    日
                        書記官  張富